【裁判字號】    99,交抗,65
【裁判日期】    990323
【裁判案由】    聲明異議
【裁判全文】
臺灣高等法院臺南分院交通事件裁定      99年度交抗字第65號
抗  告  人
即受處分人  甲○○
上列抗告人因聲明異議案件，不服臺灣嘉義地方法院中華民國99
年1月29日所為裁定（99年度交聲字第47號，原處分案號：交通
部公路總局嘉義區監理所嘉義巿監理站嘉監義裁罰字第裁76-L00
000000號），提起抗告，本院裁定如下：
    主  文
抗告駁回。
    理  由
一、本件抗告意旨略以：抗告人總共配合本件酒測4次（詳測定
    值單），直到無力吹測有罪的直接證據，法官僅憑證人警員
    陳彥東證詞及經過員警剪接之光碟錄影，為何陳彥東罵抗告
    人的影像均不見？復無其他積極事證，一審即逕行認定抗告
    人有拒絕酒測行為，尚有未洽。抗告人被該警連開二張罰單
    ，又故意吊扣機車，不讓抗告人連絡家人領回，可見該警員
    欲置抗告人之不正心態，抗告人那天確以手撥，但那是抗告
    人講話習慣手式，後也配合酒測，何來拒絕酒測犯意？且抗
    告人自始已承認有酒駕事實，所以對於拒絕酒測不實指控，
    令人難以甘服。現正值不景氣中，抗告人家中尚有小孩就學
    中，家中生計全賴抗告人負擔，本件是增加抗告人之負擔，
    請撤銷原裁定云云。
二、查抗告人於民國98年11月12日凌晨1時7分許，喝酒後騎乘車
    牌號碼MVP-520號機車，行經嘉義縣民雄鄉○○縣道第164線
    公路與安和路交岔路口處，而為嘉義縣警察局民雄分局民雄
    派出所警員陳彥東等人所攔檢，因抗告人身上散發酒味，警
    員陳彥東表明要為酒精濃度測試之意，抗告人耳聞酒測，即
    再三請託，要求不予酒測，為警否決，經警將酒測機交由抗
    告人以口含測驗，抗告人口含酒測機僅作呼氣狀，但儀器無
    法測得任何數據，先後達三次，警員始掣單舉發抗告人拒絕
    酒測等情，已據證人即警員陳彥東於原審結證明確（見原審
    卷第22-23頁），並有抗告人本件呼氣後無法判讀酒測數據
    之酒測紀錄3紙（原審卷第28至30頁），及嘉義縣警察局98
    年11月12日嘉縣警交字第L00000000號舉發違反道路交通管
    理事件通知單、原處分機關98年12月21日嘉監義裁字第裁76
    -L00000000號裁決書，依道路交通管理處罰條例第35條第4
    項前段拒絕接受酒精濃度測試檢定之規定，裁處「罰鍰新台
    幣陸萬元，並禁考三年」等情，有該等文件在卷可憑。
三、抗告人固以前揭情詞為辯解，惟查：
    (一)抗告人之普通重型機車駕駛執照業經吊銷，其於98年11月
      12日騎乘機車之行為時並無合格駕駛資格等情，已經抗告
      人於原審承認在卷（見原審卷第24頁），復有「證號查詢
      機車駕駛人」載明抗告人之機車駕照因肇事而吊銷之資料
      在卷可參（見原審卷第33頁）。而本件抗告人違規當時，
      經警另掣發一張「駕駛執照經吊銷仍駕駛機車」之舉發單
      （見本院卷第7頁），而抗告人於原審已陳明對被舉發無
      照駕駛部分沒有異議（見原審卷第24頁），是本件抗告人
      於違規時，確經警開2張舉發單，而抗告人僅就有無拒絕
      酒測部分為異議，合先敘明。
    (二)查抗告人於98年11月12日凌晨1時7分許，騎乘車牌號碼MV
      P-520號機車，行經嘉義縣民雄鄉○○縣道第164線公路與
      安和路交岔路口處，為執行巡邏勤務之嘉義縣警察局民雄
      分局民雄派出所警員陳彥東等人所攔檢等情，為抗告人所
      不爭。又抗告人為警員陳彥東攔檢後，因警員察覺抗告人
      身上散發酒味，遂表明應酒精濃度測試之意，並給予抗告
      人礦泉水漱口，但抗告人耳聞酒測，即再三請託，請求警
      員高抬貴手，不要予以酒測，亦以手將警員之酒測機推開
      ，迨口含酒測機又僅作呼氣狀，致使儀器無法測得任何數
      據，警員遂請抗告人至派出所再行酒測，至派出所後，抗
      告人仍然請託再三，又以手撥開酒測機，致有抗告人呼氣
      後無法判讀酒測數據之酒測紀錄3紙在卷可參，而後警方
      始掣單舉發拒絕酒測等情，業據證人陳彥東於原審結證明
      確（見原審卷第22-23頁），並有證人陳彥東所提抗告人
      呼氣後無法判讀酒測數據之酒測紀錄3紙（原審卷第28-30
      頁）、一般酒測民眾之酒測紀錄以證明酒測機運作正常（
      原審卷第28頁、30頁）、酒測機經定期檢驗校正之證書（
      原審卷第31頁）等證據互相吻合。而原審當庭勘驗證人陳
      彥東提出存有案發當時錄影蒐證紀錄之光碟（存放在原審
      卷證物袋內），確見抗告人於案發當時臉色微紅，再三請
      託警員不要進行酒測，數度以手撥開酒測機，未配合酒測
      程序等舉止，製有勘驗筆錄可佐（原審卷第24-25頁）。
      查抗告人經警攔檢並要求酒測時，依上開事證所示，抗告
      人於言語及肢體動作均無配合之意，顯欲規避酒測以免受
      罰，且如抗告人確有配合酒測，何以會有其呼氣後無法判
      讀酒測數據之酒測紀錄3紙在卷可憑，是抗告人辯稱曾經
      配合酒測4次，直到無力吹測，並無拒絕酒測云云，顯與
      事實不符，不足採信。
四、綜上所述，抗告人於酒後無照駕駛機車，於案發時地經警攔
    檢，要對其為酒測時，抗告人確有拒絕接受警方酒精濃度測
    試檢定之違規事實至為明確，原審以警方之舉發、原處分機
    關之裁罰，於法均無不合，認抗告人之異議為無理由而予駁
    回。本院經核，原裁定並無違誤，本件抗告為無理由，應予
    駁回。
五、據上論結，應依道路交通案件處理辦法第26條，刑事訴訟法
    第412條，裁定如主文。
中    華    民    國    99    年     3    月    23    日
                  刑事第一庭    審判長法  官  茆臺雲
                                      法  官  蔡長林
                                      法  官  王明宏
以上正本證明與原本無異。
不得再抗告。
                                      書記官  黃全忠
中    華    民    國    99    年    3     月    23    日

司法院資訊處製作；財團法人民間司法改革基金會備份。
